【裁判字號】    97,交上易,355
【裁判日期】    980217
【裁判案由】    過失傷害
【裁判全文】
臺灣高等法院刑事判決               97年度交上易字第355號
上  訴  人  臺灣板橋地方法院檢察署檢察官
上  訴  人
即  被  告  甲○○
上列上訴人因被告過失傷害案件，不服臺灣板橋地方法院九十七
年度交易字第四七五號，中華民國九十七年十一月十二日第一審
判決（起訴案號：臺灣板橋地方法院檢察署九十七年度偵字第一
六三三五號），提起上訴，本院判決如下：
    主  文
原判決撤銷。
甲○○從事業務之人，因業務上之過失傷害人，處拘役伍拾日，
如易科罰金，以新臺幣壹仟元折算壹日。
甲○○之上訴駁回。
    事  實
一、甲○○為營業小客車司機，係從事駕駛業務之人，於民國九
    十六年（起訴書、原判決書均誤載為九十七年，應予更正）
    十一月二十九日下午五時三十七分許，駕駛車牌號碼５１１
    —ＥＨ號營業小客車，在臺北縣樹林市鎮○街與博愛一街交
    岔路口，因違規臨時停車候客為警驅離，欲倒車駛離現場時
    ，本應在顯示倒車燈光或手勢後，謹慎緩慢後倒，並應注意
    其他車輛及行人，而依當時狀況，天候晴，夜間有照明，路
    面乾燥、無缺陷、無障礙物，視距良好等情形，並無不能注
    意情事，詎竟疏未注意，冒然倒退，不慎撞擊後方之行人乙
    ○○，及騎乘機車之范主維、莊明麗、黃靜宜（後三人均已
    和解，未據告訴），致乙○○受有右側脛骨骨折之傷害。
二、案經被害人乙○○訴由臺北縣政府警察局樹林分局報告臺灣
    板橋地方法院檢察署檢察官偵查起訴。
    理  由
甲、檢察官上訴部分：
壹、程序方面：
一、按被告之自白非出於強暴、脅迫、利誘、詐欺、疲勞訊問、
    違法羈押或其他不正之方法，且與事實相符者，得為證據，
    刑事訴訟法第一百五十六條第一項定有明文。被告甲○○於
    原審及本院審理中均不爭執其自白具有任意性，且衡諸本案
    其他證人之陳述等證據，顯見其自白與事實相符，依照上開
    規定，被告之自白有證據能力。
二、次按被告以外之人於審判外之言詞或書面陳述，除法律有規
    定者外，不得作為證據；又被告以外之人於審判外之陳述，
    雖不符合同法第一百五十九條之一至第一百五十九條之四之
    規定，但經當事人於審判程序同意作為證據，法院審酌該言
    詞陳述或書面陳述作成時之情況，認為適當者，亦得為證據
    。當事人、代理人或辯護人於法院調查證據時，知有第一百
    五十九條第一項不得為證據之情形，而未於言詞辯論終結前
    聲明異議者，視為有前項之同意，刑事訴訟法第一百五十九
    條第一項及第一百五十九條之五分別定有明文。經查，本判
    決下列所引用之各該被告以外之人於審判外之陳述（包含書
    面陳述），固屬傳聞證據，但檢察官及被告於本院準備程序
    及審判期日中，均同意此部分之證據有證據能力，且迄至言
    詞辯論終結前亦未撤回前開同意，本院審酌上開證據資料製
    作時之情況，尚無違法不當及證明力明顯過低之瑕疵，亦認
    為以之作為證據應屬適當，揆諸前開刑事訴訟法第一百五十
    九條之五規定，認前揭證據資料均有證據能力，合先敘明。
貳、實體方面：
一、訊據被告甲○○對於上揭時地因車禍肇事致被害人乙○○受
    傷之犯罪事實，於原審及本院審理中均坦承不諱，核與證人
    即被害人乙○○及當時在場目擊證人范主維證述之情節相符
    （見偵查卷第十一、十四、五十七頁），並有行政院國軍退
    除役官兵輔導委員會臺北榮民總醫院診斷證明書五份（見偵
    查卷第十五至十九頁），道路交通事故現場圖、道路交通事
    故調查報告表各一件，現場照片十四幀等在卷可資佐證（見
    偵查卷第二十八至四十三頁），足認被告任意性之自白與事
    實相符。
二、按汽車倒車時，應顯示倒車燈光或手勢後，謹慎緩慢後倒，
    並應注意其他車輛及行人，道路交通安全規則第一百十條第
    一項第二款定有明文，被告為職業駕駛人，領有合格之駕駛
    執照，對此不能諉為不知。依卷附道路交通事故調查報告表
    (一)所載，當時天候晴朗，夜間有照明，路面乾燥、無缺陷
    、無障礙物，視距良好，並無不能注意之情事，詎被告竟疏
    未注意後方行人，冒然倒車，致撞擊後方行人乙○○，被告
    對於本件車禍之發生自有過失，而被害人乙○○因本件車禍
    受有右側脛骨骨折之傷勢，亦有前揭診斷證明書附卷可證。
    是被告之過失行為與被害人乙○○之受傷間有相當因果關係
    ，本案事證明確，被告犯行洵堪認定，應予依法論科。
三、查被告為計程車司機，以駕駛計程車載客為業務，其在執行
    業務期間駕車肇事，致被害人乙○○受傷，核其所為係犯刑
    法第二百八十四條第二項前段之業務過失傷害罪。原審予以
    論罪科刑，固非無據，但：(一)被告為計程車司機，以駕駛
    為業務，其在執行業務中因過失致被害人乙○○受傷，應屬
    刑法第二百八十四條第二項前段之業務過失傷害罪，檢察官
    亦以該法條起訴，原判決認係涉犯刑法第二百八十四條第一
    項前段之普通過失傷害罪，並未依刑事訴訟法第三百條諭知
    變更，且將「業務過失」誤為「普通過失」，其適用法規顯
    有錯誤；(二)被告係因違規停車候客，遭執勤員警令其離開
    時，倒車不慎肇事，警員當時即在現場目睹本案發生，並立
    即知悉被告為本件車禍之肇事人，此觀被告在警詢筆錄中自
    陳之肇事經過甚明，被告並非在犯罪被發覺前主動向偵查機
    關自首而受裁判，自不能邀此減刑之寬典，原判決以被告於
    事發後留在現場，待處理員警到場時當場承認為肇事人而自
    首犯罪，依刑法第六十二條前段規定減輕其刑，亦有不當。
    檢察官不服原判決，執上事由提起上訴指摘原判決不當，依
    諸前揭說明為有理由，應由本院撤銷原判決，並審酌被告就
    本案之發生有完全之過失、被害人乙○○受傷之情形，被告
    尚未與被害人和解賠償損害，及被告犯罪後坦承犯行之態度
    等一切情狀，量處拘役五十日，並諭知如易科罰金以新臺幣
    一千元折算一日之標準，以示懲儆。
乙、被告甲○○上訴部分：
一、依刑事訴訟法第三百五十條、第三百六十一條、第三百六十
    二條、第三百六十七條規定，不服地方法院之第一審判決而
    上訴者，須提出上訴書狀，並應敘述具體之理由，為上訴必
    備之程式；其所提出之書狀未敘述上訴理由，或僅曾以言詞
    陳述上訴理由者，均應於上訴期間屆滿後二十日內補提理由
    書於第一審法院。第一審法院經形式審查，認逾期未補提上
    訴理由者，應定期間先命補正；逾期未補正者，為上訴不合
    法律上之程式，應以裁定駁回之。倘已提出上訴理由，但所
    提非屬具體理由者，則由第二審法院以上訴不合法律上之程
    式，判決駁回。而所謂具體理由，必係依據卷內既有訴訟資
    料或提出新事證，指摘或表明第一審判決有何採證認事、用
    法或量刑等足以影響判決本旨之不當或違法，而構成應予撤
    銷之具體事由，始克當之（例如：依憑證據法則具體指出所
    採證據何以不具證據能力，或依憑卷證資料明確指出所為證
    據證明力之判斷如何違背經驗、論理法則）；倘僅泛言原判
    決認定事實錯誤、違背法令、量刑失之過重或輕縱，而未依
    上揭意旨指出具體事由，或形式上雖已指出具體事由，然該
    事由縱使屬實亦不足以認為原判決有何不當或違法者（例如
    ：對不具有調查必要性之證據，法院未依聲請調查亦未說明
    理由，或援用證據不當，但除去該證據仍應為同一事實之認
    定），皆難謂係具體理由，俾與第二審上訴制度旨在請求第
    二審法院撤銷、變更第一審不當或違法之判決，以實現個案
    救濟之立法目的相契合，並節制濫行上訴，此有最高法院九
    十七年度台上字第八九二號判決意旨可資參照。
二、被告甲○○上訴理由略以：被告患有糖尿病，且卡債纏身，
    無法繳納罰金，原審量刑過重，希能從輕量刑云云。
三、按量刑輕重及應否宣告緩刑，均屬事實審法院得依職權自由
    裁量之事項，上訴人不得任意指摘為違法（最高法院七十一
    年度台上字第一三九九號判決意旨參照）。本件原審在量刑
    時已就刑法第五十七條各款應審酌之事由詳細說明，被告以
    原審量刑過重為由提起上訴，並未就原判決量刑有何瑕疵為
    具體指摘，僅就原審職權之行使加以爭執，堪認係未附具體
    理由，依諸前揭說明，被告上訴部分不合法律上之程式，應
    予駁回。
據上論斷，應依刑事訴訟法第三百六十七條前段、第三百六十九
條第一項前段、第三百六十四條、第二百九十九條第一項前段，
刑法第二百八十四條第二項、第四十一條第一項前段，刑法施行
法第一條之一第一項、第二項前段，判決如主文。
本案經檢察官鄭富銘到庭執行職務。
中    華    民    國    98    年    2     月    17    日
                  刑事第四庭  審判長法  官  陳筱珮
                                    法  官  陳玉雲
                                    法  官  鄭水銓
以上正本證明與原本無異。
本判決不得上訴。
                                    書記官  劉貞達
中    華    民    國    98    年    2     月    17    日
附錄本案論罪科刑法條全文－－
刑法第二百八十四條：
因過失傷害人者，處六月以下有期徒刑、拘役或五百元以下罰金
，致重傷者，處一年以下有期徒刑、拘役或五百元以下罰金。
從事業務之人，因業務上之過失傷害人者，處一年以下有期徒刑
、拘役或一千元以下罰金，致重傷者，處三年以下有期徒刑、拘
役或二千元以下罰金。


司法院資訊處製作；財團法人民間司法改革基金會備份。
